【裁判字號】    90,交簡上,40
【裁判日期】    900724
【裁判案由】    公共危險
【裁判全文】
臺灣高雄地方法院刑事判決                          九十年度交簡上字第四號
    上  訴  人  乙○○
    選任辯護人  郭家駿律師
右列被告因公共危險案件，不服臺灣高雄地方法院鳳山簡易庭九十年四月十三日九十
年度鳳交簡字第四０六號第一審判決（起訴案號：八十九年度偵字第二二二一一號）
，提起上訴，本院判決如左：
    主  文
上訴駁回。
乙○○緩刑貳年。
    事  實
一、乙○○本係從事酒類販售之工作，於民國八十九年九月二十九日凌晨，在前往臺
    南縣西港鄉某處不知名之客戶處清洗啤酒機，而與該不知名之客戶飲酒後，明知
    其因飲酒之故，其控制力及注意力均已達無法安全駕駛車輛之程度，仍駕駛車牌
    號碼Ｊ九─五一四八號自用小貨車，由臺南沿國道一號高速公路北往南方向行駛
    ，並於當日凌晨零時五十一分許，在行經國道一號高速公路南向三百四十一公里
    處時，因車輛故障，停放於上述高速公路路段路肩之上，為警上前盤查後發現乙
    ○○身上有酒味，經偕同乙○○回警局進行酒精濃度檢測，經檢測結果，乙○○
    呼氣酒精濃度含量為每公升零點七六毫克，始發現上情。
一、案經國道公路警察局第五警察隊移送臺灣高雄地方法院檢察署檢察官偵查起訴。
    理  由
一、訊據被告即上訴人（以下稱被告）乙○○固不否認曾於上開時、地在臺南縣西港
    鄉與一不知名之客戶飲酒，並於飲酒後駕駛右揭車輛行駛於國道一號高速公路，
    其後因車輛故障停放於國道一號高速公路南向三百四十一公里處之路肩，而遭警
    盤查並施以酒精濃度檢測之事實，惟矢口否認有何酒醉駕車之公共危險犯行存在
    ，辯稱：當警員盤查時，伊曾向警員表示有喝酒之事實，伊雖有喝酒，但並未酒
    醉，應還可以安全駕駛，況且當時若已不能安全駕駛，因為還有一位女同事同行
    ，大可由該名女同事駕駛，又警員所使用之酒測儀器是否正確，也可能有問題，
    也因為伊向警員一直表示自己並非不能安全駕駛，所以警員才會以為自己很多話
    云云；惟查：
（一）按刑法自首之要件，需行為人對自己之犯罪，於未遭發覺前告知於偵查犯罪之
      機關，並接受裁判，始符合自首之要件而可依自首之法例減輕其刑；本件被告
      於右開時、地經警盤查時，雖向警員表示確有喝酒等語，然證人即當時於現場
      對被告進行盤查之警員甲○○到院證述：當時會攔車盤查之原因是因為被告將
      車輛滑行至路肩，結果在攔車之後就聞到他有酒味了，我訊問之後，他坦承有
      喝酒等語（見本院九十年六月二十六日訊問筆錄）明確，證人甲○○在盤查被
      告之時，因聞到酒味，並進而詢問被告有無飲酒之事實，則證人甲○○應對被
      告是否有酒醉駕車之事實已然發覺並產生懷疑，雖被告在接受證人甲○○訊問
      時坦承有飲酒，然此時被告所涉犯公共危險之犯行既已先遭警員發覺，自與自
      首要件不符，應僅為對犯罪事實加以自白，先予敘明。
（二）又被告於上述時、地經警查獲後所實施酒測之機器，依證人甲○○到院證述：
      當時對被告施測的酒測儀器有定期保養，也有出廠證明，同時目前仍在繼續使
      用中等情（見本院九十年六月二十六日訊問筆錄）明確，此外，復有經濟部標
      準檢驗局呼氣酒精測試器檢定合格證書一紙在卷可稽，堪認被告在右述時、地
      遭警查獲後對其所實施酒測之儀器，應屬正常可使用之狀態，其測試之結果自
      可信為真實。
（三）按酒精使用後對身體之影響，除對於自主神經系統亢奮與認知功能之暫時性缺
      損外，與駕駛能力有關者，主要為：１、對於移動景物之追蹤能力，２、經強
      光照射後恢復視力之能力，及３、監視四周支柱亦能力；此三種能力於夜間駕
      車時猶為重要，並因許多人飲酒後因無可自覺的生理反應，以致腦部功能已缺
      損而仍不自知故照常開車，此即為許多酒後駕車造成意外事故之主因之一。
（四）刑法第一百八十五條之三規定所謂「不能安全駕駛」，係抽象危險犯，不以發
      生具體之危險為必要；又「不能安全駕駛」，係一客觀之狀態，非由行為人主
      觀上認定是否得以安全駕駛為斷，既是否達「不能安全駕駛」是一客觀狀態，
      即應由行為人之外觀表徵及行為人飲酒之量、飲酒後所經過之時間、駕駛車輛
      時血液及呼氣中酒精含量等相關資料加以綜合判斷；本件被告於前開時、地經
      警查獲後，實施酒精測試之結果，其呼氣酒精濃度含量為每公升含零點七六毫
      克，此有酒精成份測試報告單一份在卷可稽，而被告亦陳稱在查獲後到實施酒
      測之時間相隔約半小時至一小時之間等語（見本院九十年七月十一日審判筆錄
      ）；而證人甲○○雖到院證述：被告在盤查時舉止上很正常，且在我帶他回去
      隊部做筆錄時候，他自己要求做其他測試，他有走直線，走得很正常等語，惟
      證人甲○○亦證稱：被告在訊問時但是比較多話，並一直反覆陳述，他當時正
      要離職，又在賣酒當銷售員，所以有喝酒等語（見本院九十年六月二十六日訊
      問筆錄）；按行為人飲酒後如其呼氣酒精濃度達於每公升零點二五毫克時，則
      有輕度協調功能降低之輕度中毒症狀，達於每公升零點五毫克時，即有反應較
      慢、感覺減低、影響駕駛之輕到中度之中毒症狀，如達於每公升零點七五毫克
      時，則會有思考改變、個性行為改變之輕到中度中毒症狀，此有行政院國軍退
      除役官兵輔導委員會台北榮民總醫院於八十八年八月五日（八八）北總內字第
      二六八六八號函告周知，且依醫學研究顯示，行為人飲酒後其呼氣中酒精濃度
      如已達於每公升零點四零毫克時，行為表現狀態有多話、感覺障礙，其肇事率
      為一般未飲酒者之六倍，達於零點五五毫克時，行為表現狀態有平衡感與障礙
      度升高，其肇事率為一般未飲酒者之十倍，而達於零點七五毫克時，肇事率更
      達於一般未飲酒者之二十五倍，而被告乙○○測得其呼氣中之酒精濃度為每公
      升零點七六毫克，已如前述，則其肇事率依醫學研究，已達一般人之二十五倍
      以上，佐以上開證人甲○○之證詞，被告既已有多話及反覆陳述之現象，雖尚
      可直線行走，未達步履蹣跚之程度，亦足堪認定被告業因飲酒之故，感覺已產
      生障礙，且思考及個性行為亦均受影響而改變，並足以影響控制與反應能力，
      應已達於不能安全駕駛動力交通工具之程度，其猶辯稱尚能安全駕駛云云，顯
      純為事後卸責之詞，均不足採；此外，復有「刑法第一百八十五條之三案件測
      試觀察記錄表」一紙在卷足稽。綜上所述，本件事證明確，被告犯行堪以認定
      。
二、核上訴人即被告乙○○所為，係犯刑法第一百八十五條之三服用酒類致不能安全
    駕駛動力交通工具而駕駛罪。爰審酌被告於飲酒後酒精濃度高達每公升零點七六
    毫克之程度仍貿然駕車行駛，其犯行對社會公眾往來造成嚴重危害，惟念及其雖
    酒醉駕車，惟並未肇事，且犯罪後於警方調查時，配合調查人員接受調查，態度
    良好等一切情狀，認原審適用刑法第一百八十五條之三、第四十一條第一項（原
    判決漏載第一項）、罰金罰鍰提高標準條例第二條之規定，量處有期徒刑二月，
    並諭知易科罰金之折算標準，其認事用法，均無不合，量刑亦屬適當，被告提起
    上訴，指摘原判決不當，為無理由，應予駁回。復念及上訴人即被告乙○○未曾
    受有期徒刑以上刑之宣告，有臺灣高等法院被告全國前案紀錄表一份在卷可憑，
    其因一時短於思慮，致觸刑章，經此次偵、審程序及科刑判決後，當知所警惕，
    信無再犯之虞，本院認原審前開對其宣告之刑，以暫不執行為適當，爰併予宣告
    緩刑二年，以啟自新。
三、按刑法第四十一條於民國九十年一月四日修正，同年月十日經總統公布施行，修
    正刑法第四十一條第一項規定：「犯最重本刑為五年以下有期徒刑以下之刑之罪
    ，而受六個月以下有期徒刑或拘役之宣告，因身體、教育、職業、家庭之關係或
    其他正當事由，執行顯有困難者，得以一元以上三元以下折算一日，易科罰金。
    但確因不執行所宣告之刑，難收矯正之效，或難以維持法秩序者，不在此限。」
    本件被告所犯公共危險罪，最重本刑係為一年以下有期徒刑之罪，在上開條文修
    正前即屬得易科罰金之案件，不因該條文之修正而影響被告得易科罰金之權益及
    折算標準，自無撤銷原判決之必要，併予敘明。
據上論斷，應依刑事訴訟法第四百五十五條之一第一項、第三項、第三百六十八條，
刑法第七十四條第一款，判決如主文。
本案經檢察官劉河山到庭執行職務。
中    華    民    國      九十    年      七      月      二十四      日
                                  臺灣高雄地方法院刑事第六庭
                                      審判長法  官    趙家光
                                            法  官    張世賢
                                            法  官    李怡諄
右正本證明與原本無異。
如不服本判決，應於判決送達後十日內，向本院提出上訴狀。
                                            書記官    林慧君
中    華    民    國      九十      年      七      月      二十四      日
附錄本件論罪條文：
中華民國刑法第一百八十五條之三
服用毒品、麻醉藥品、酒類或其他相類之物，不能安全駕駛動力交通工具而駕駛者，
處一年以下有期徒刑、拘役或三萬元以下罰金。


司法院資訊處製作；財團法人民間司法改革基金會備份。
